【裁判字號】    88,交訴,79
【裁判日期】    890726
【裁判案由】    過失致死
【裁判全文】
臺灣新竹地方法院刑事判決                          八十八年度交訴字第七九號
    公  訴  人  臺灣新竹地方法院檢察署檢察官
    被      告  乙○○
右列被告因過失致死案件，經檢察官提起公訴（八十八年度偵字第四０八七號），本
院判決如左：
    主  文
乙○○因過失致人於死，處有期徒刑柒月，緩刑參年。
    事  實
一、乙○○於民國八十八年四月十八日晚上九時十五分駕駛車號ＥＤ—七八０九號自
    用小客車，經新竹縣竹東鎮二段六十三號由新竹往竹東方向之路段，欲迴轉至對
    向車道時，本應注意同向二車道道路，汽車行駛至交岔路口，欲左轉彎時，應距
    交岔路口三十公尺前換入內側車道，且依當時情形，並無不能注意之情事，竟疏
    於注意，未於距交岔路口三十公尺前變換至內側車道，即貿然於外側車道欲迴轉
    至對向車道，適後有呂紹瑋騎乘ＩＦＢ—九五三號機車搭載戊○○，沿同向禁行
    機車之內側車道而來，呂紹瑋之機車因此撞及乙○○汽車左側駕駛座車門及左側
    後照鏡，致呂紹瑋因而人車倒地受有顱內出血之傷害，經送醫救治仍不治死亡，
    乙○○在有偵查犯罪職權之機關或公務員查知其為犯人前，即主動向到場處理之
    警員丙○○自承其犯罪並表示願受裁判之意。
二、案經呂紹瑋之父甲○○訴請臺灣新竹地方法院檢察署檢察官偵查起訴。
    理  由
一、訊據被告乙○○明對於在前揭時間、地點，駕駛自小客車，疏未注意應於交岔路
    口前三十公尺變換至內側車道始得左轉之注意義務，而與同向內側車道被害人呂
    紹瑋所騎乘之機車發生撞擊，因而致被害人呂紹瑋送醫後不治死亡之事實坦承不
    諱；雖證人即坐於機車後座之戊○○到庭稱被害人係騎乘於外側車道，車速不會
    很快，惟證人戊○○於本院訊問時先稱係看見被告從路肩切入車道逼近，伊等就
    往內側車道閃避等語（見本案卷第十三頁反面），後又改稱沒注意何時看到被告
    的車，只記得看到轎車時，伊等要閃過去就撞到了，有看到被告從外側車道開出
    來到前面就直接要迴轉等語（見本案卷第三十八頁），證人戊○○就何時、何車
    道發現被告之車前後供述不一，且若證人戊○○所述被害人之機車係行駛於外側
    車道屬實，則被害人於發現被告之汽車左轉迴車時，應當會以反方向之右方閃避
    而非相同之左方，況被告之車損均集中於左前門，左後門並無撞擊之痕跡，有車
    損照片四張可證（臺灣新竹地方法院檢察署八十八年度相字第二一五號卷《下稱
    第二一五號卷》第二十頁參見），若被害人之機車係在後往左閃避，則首當其衝
    會先撞及左後門，何以左後門均未見有何撞擊痕跡？是證人戊○○所述不一且與
    事實不符，而難以採信。按同向二車道道路，汽車行駛至交岔路口，欲左轉彎時
    ，應距交岔路口三十公尺前換入內側車道，道路交通安全規則第一百零二條第一
    項第五款定有明文，而被告肇事時，汽車係斜停於內側車道上，右後輪壓在內、
    外分道線上，有道路交通事故調查報告表之事故現場圖無誤（第二一五號卷第六
    頁參見），顯見被告所自白係直接於外側車道左轉與事實相符；而案發當時天候
    晴、光線為夜間有照明、道路為直路，無障礙物、視距良好等情，亦有道路交通
    事故調查報告表在卷可稽（見前揭第二一五號卷第六頁參見），是依照當時之情
    形，被告並無不能注意之情事，本件被告駕駛車輛迴車左轉時，依規定應先於交
    岔路口三十公尺前變換至內側車道，能注意而疏未注意遵守上開交通安全規則之
    規定，則其對於本件肇事顯有過失責任甚明；而被害人確因本件車禍受有顱內出
    血之傷害，經送往南門醫院急救後，延至八十八年四月十九日上午一時三十分許
    不治死亡等情，亦經臺灣新竹地方法院檢察署檢察官督同法醫師相驗屬實，製有
    勘驗筆錄、相驗屍體證明書及驗斷書各一份附卷可憑（第二一五號卷第七頁、第
    十二頁、第十三頁以下參見），是被告之過失行為與被害人之死亡結果間，有相
    當因果關係，應堪認定；此外，並有車輛毀損之照片九幀在卷（見第二一五號卷
    第二十至二十二頁）足資佐證，是本件事證已臻明確，被告過失致死犯行，堪予
    認定。
二、核被告所為係犯刑法第二百七十六條第一項過失致死罪。被告於本件車禍發生後
    ，在未被有偵查犯罪職權之機關或公務員查知其為犯人前，即主動向到場處理之
    警員丙○○自承其犯罪並表示願受裁判之意等情，業據證人丙○○到庭證述明確
    （見本案卷第七十三頁），應依刑法第六十二條前段之規定減輕其刑。爰審酌被
    告素行良好、犯後坦承犯行，態度尚佳、過失程度非鉅、本件被害人駕駛機車行
    駛於內側車道，業如前述，而該車道禁行機車一節，業經證人即到場處理之警員
    丁○○證述無訛（見本案卷第十三頁反面），是被害人本身亦與有過失等一切情
    狀，量處如主文所示之刑。末查，被告前未曾受有期徒刑以上刑之宣告等情，此
    有臺灣新竹地方法院檢察署刑案資料查註紀錄表以及臺灣高等法院被告全國前案
    紀錄表各一份附卷可稽，被告雖尚未與告訴人甲○○和解，然告訴人已領得被告
    所投保汽車強制責任險之一百二十萬元保險給付，業據告訴人陳明無誤（見本案
    卷第六十九頁），本件係因告訴人要求被告再另外支付一百萬元，惟被告現在服
    役中，有軍人身分證一份在卷為憑（見本案卷第七十八頁），其僅能負擔四十萬
    元，雙方遂無法達成和解，足見被告並非故意不與告訴人和解，而告訴人亦已就
    民事損害部分提起附帶民事訴訟，被告一時失慮偶罹刑典，諒經此偵審科刑宣告
    之教訓，當已足資促使其有所警惕而無再犯之虞，本院因認前所宣告之刑，以暫
    不執行為適當，爰併予宣告緩刑三年，以啟自新。
三、據上論斷，應依刑事訴訟法第二百九十九條第一項前段，刑法第二百七十六條第
    一項、第六十二條前段、第七十四條第一款，罰金罰鍰提高標準條例第一條前段
    ，判決如主文。
本案經檢察官林李嘉到庭執行職務。
中      華      民      國    八十九    年      七      月    二十六    日
                            臺灣新竹地方法院交通法庭
                                    法    官  黃美盈
右正本證明與原本無異。
如不服本判決，應於判決送達後十日內向本院提出上訴狀( 應附繕本 )，上訴於
臺灣高等法院。
                                    書 記 官  呂聖儀
中      華      民      國    八十九    年      七      月    二十六    日


司法院資訊處製作；財團法人民間司法改革基金會備份。
